# 请教陈版主子公司处置事项

提问人：yijunmin 时间：2015-03-12 14:57:17
请教陈版主：A公司 2012 年通单方增资非同一控制下收购了B公司，合并对价 900 万元，形成商誉 200 万元。 2014 年 7 月，由于B公司未达到预期的经营目标，A公司决定退股。 2014 年 8 月，B公司各股东签订了B公司清算备忘录，以 14 年 7 月 31 日为B公司清算基准日， 14 年 8 月 1 日之后的B公司损益与A公司无关。 2015 年 1 月，B公司股东会同意A公司将持有B公司的股权以 400 万元的价款转让于C公司， 2015 年 1 月A公司与C公司签订了股权转让协议，同时收到了股权转让款 400 万元。 14 年 8 月底，A公司撤回了派在B公司的财务总监及总经理、副董事长。请问： 2014 年A公司只合并B公司1-7月的利润表及现金流量表行吗？由于 2015 年 1 月才签订正式股权转让协议并收回价款， 2014 年对B公司长投在单户上如何处理，合并上可视同已处置了B公司吗， 7 月 31 日B公司的资本公积（A公司投资时的溢价）如何处理？ 2015 年收到股权转让款单户是否确认投资收益？

回答人：chenyiwei
虽然基准日是 7 月 31 日，但最终协议签订和执行完成都是在 2015 年，因此 2014 年度不能进行处置子公司的账务处理，应将B公司全年的损益并入合并报表，期末资产负债表也纳入合并范围。 需要指出：虽然协议约定“14年 8 月 1 日之后的B公司损益与A公司无关”，但这一约定实现的前提是A从B退出。如果A不从B退出，则其仍需对B在基准日后的亏损按比例予以承担。因此不能仅仅因为有了框架协议中的这个约定，就认为A在 2014 年 7 月 31 日（基准日）丧失了对B的控制权。同样，撤回派驻B的高管也不是判断控制权的主要考虑因素。 2015 年内交易完成时，A才能在个别报表和合并报表层面按照处置子公司并丧失控制权的相关规定进行会计处理和合并报表处理。